臺灣高等法院高雄分院刑事判決　　　　　　　　　　九十一年度上訴字第三五八號
　　上　訴　人
　　即　被　告　甲○○
　　選任辯護人　趙哲宏律師
　　　　　　　　楊淑惠
　　　　　　　　宋金比
右上訴人因違反藥事法案件，不服臺灣高雄地方法院九十年度訴字第二三七六號中華
民國九十年一月二十九日第一審判決（起訴案號：臺灣高雄地方法院檢察署九十年度
偵字第一五八０六號），提起上訴，本院判決如左：
      主  文
上訴駁回。
      事  實
一、甲○○明知輸入任何藥品，應將欲輸入藥品之成分、規格、性能、製法之要旨、
    檢驗規格與方法及有關資料或證件，連同標籤、仿單及樣品申請中央衛生主管機
    關查驗登記，經核准發給藥品許可證後，始得製造或輸入，並明知 YOHIMBINE業
    經我國行政院衛生署於民國四十一年八月五日明令公告為禁止輸入之禁藥，竟於
    九十年月四月十一日，在美國洛杉磯向其友人琳達購入含 YOHIMBINE禁藥成分之
    褐色圓形顆粒藥品共計一千二百九十九片（每片十粒裝），再將原盒裝拆開後，
    改以ｍ＆ｍ及味全冷凍食品紙盒包裝後置於行李箱內，並於九十年四月十三日，
    攜帶該等藥品自美國洛杉磯搭乘華航ＣＩ─○○○五號班機至我國桃園中正國際
    機場再轉搭華航ＣＩ─一九七號班機，在高雄小港國際機場入關而輸入上開禁藥
    、偽藥，而於同日晚間十一時四十五分許，為財政部高雄關稅局高雄機場分局關
    員，會同航空警察局高雄分局安檢人員查獲，並自其個人拖運之行李中扣得上開
    禁藥。
二、案經財政部高雄關稅局移送臺灣高雄地方法院檢察署檢察官偵查起訴。
    理  由
一、訊據上訴人即被告甲○○固坦承有於前揭時、地向在美國洛杉磯之友人琳達購入
    上開褐色圓形顆粒之物，再以ｍ＆ｍ及味全冷凍食品紙盒包裝後置於行李箱內，
    並於九十年四月十三日，攜帶該物搭乘飛機在高雄小港國際機場入關時，於同日
    晚間十一時四十五分許，為財政部高雄關稅局高雄機場分局關員，會同航空警察
    局高雄分局安檢人員查獲，並自其個人拖運之行李中扣得上開物品之事實，惟矢
    口否認有何輸入禁藥之犯行，辯稱：伊所買的是健康食品，並不是禁藥，因伊有
    養鴿子，是要給鴿子吃的，伊認為是健康食品所以可以進口云云，並提出衛生署
    核准進口之文件為證。然查：(一)扣案之圓形顆粒之物共計一千二百九十九片（每
    片十粒裝）含有YOHIMBINE成分，具有催淫作用，該成分業經四十一年八月五日
    公告為禁藥，即屬藥事法第二十二條第一款之禁藥，此有行政院衛生署九十年五
    月八日衛署藥字第○九○○○三一六三八號函及行政院衛生署藥物食品檢驗局九
    十年五月二日藥檢壹字第九○○六一七二號檢驗成績書各一份附於偵卷可稽。(二)
    按輸入藥品，應將欲輸入藥品之成分、規格、性能、製法之要旨、檢驗規格與方
    法及有關資料或證件，連同標籤、仿單及樣品申請中央衛生主管機關查驗登記，
    經核准發給藥品許可證後，始得製造或輸入；未向中央衛生主管機關申請核准，
    擅自輸入，即屬禁藥，藥事法第二十二條第一項第二款、第三十九條第一項亦分
    別定有明文。而被告於原審法院審理時亦供稱：因為是從事貿易工作，所以知道
    如果是禁藥就不能帶進國內等語；參以本件被告攜回藥品之數量達一千二百九十
    九片（每片為十粒裝），而係圓形顆粒錠，每十錠以鋁箔壓包，外觀上與市面上
    販售之藥品相同，此有財政部高雄關稅局刑事案件移送書、扣押貨物及搜索筆錄
    與照片二張附卷可稽，是被告辯稱伊購買的是餵食鴿子之健康食品，已難令人置
    信，況被告又無法提出足以証明上開查扣之物品係餵食鴿子用之健康食品之使用
    說明書或其他証明文件以資查証。又被告係將上開藥品原來包裝盒拆裝後，再以
    ｍ＆ｍ及味全冷凍食品紙盒加以包裝成箱，放置於其行李箱內且未據實申報而
    帶入境等情，亦據被告供承在卷，並有照片二張在卷足憑，更顯見被告乃係明知
    所帶之物品乃係禁藥，無法申請取得核准發給藥品許可証，更無法據實合法申
    報帶入境，因而將原包裝盒拆裝，改裝在ｍ＆ｍ及味全冷凍食品紙盒後置於行
    李箱內以圖掩飾矇混入境，是被告所辯稱：伊帶入境的是餵食鴿子的健康食品
    ，不知係禁藥云云，顯係卸責之詞，不足採信。(三)至被告提出冠崴國際開發有限
    公司向行政院衛生署申請UP-GUARNTEE"TOP"係屬食品管理之核准函（九十年九月
    十二日衛署食字第○九○○○五三九八八號函），而認上開藥品係屬健康食品乙
    節，惟觀諸冠崴國際開發有限公司輸入上開UP-GUARNTEE"TOP"錠狀（膠囊狀）食
    品明細表上成分所載，並未有「YOHIMBINE」之成分，與被告前開輸入之藥品含
    有YOHIMBINE成分顯有不同，且觀之上開函件上所申請之產品名稱係鼎峰食品，
    而本件查扣之前揭物品並無任何証據或由外觀上足以判認即係鼎峰食品，是前開
    核准函自不得作為有利被告之認定，附此敘明。(四)綜上所述，被告前開所辯要屬
    卸責飾詞，不足採信。此外，復有高雄關稅局扣押貨物、運輸工具收據及搜索筆
    錄、中華民國入境旅客申報單各一紙、照片二張附卷可稽，並有扣案之含
    YOHIMBINE成分之褐色圓形顆粒禁藥共計一千二百九十九片（每片十粒裝，已經
    財政部高雄關稅局處分沒入）可資佐證，本件事證明確，被告輸入禁藥之犯行堪
    以認定。
二、按輸入禁藥，僅需行為人自我國領域外將禁藥運輸進入我國領域者即足，並不以
    該藥物流通於國內市場為必要。核被告甲○○所為，係犯藥事法第八十二條第一
    項之輸入禁藥罪。
三、原審依藥事法第八十二條第一項規定，並審酌被告經核准輸入禁藥，有影響國人
    生命、身體健康之虞，惟念其尚無犯罪前科紀錄，有臺灣高雄地方法院檢察署刑
    案資料查註紀錄表及臺灣高等法院被告全國前案紀錄表各一份在卷可參，素行尚
    稱良好，且輸入之禁藥尚未流通市場即被查獲等一切情狀，量處被告有期徒刑七
    月。又審酌被告未曾受有期徒刑以上刑之宣告，已如前述，因一時短於思慮，致
罹刑章，其經此偵審程序及有期徒刑宣告之教訓，當知所警惕，應無再犯之虞，
    所宣告之刑，以暫不執行為適當，併予宣告緩刑三年，以啟自新。並明扣案之
    含YOHI MBINE成分之褐色圓形顆粒禁藥共計一千二百九十九片（每片十粒裝），
    業經財政部高雄關稅局依法處分沒入確定在案，此有該局（九○）高機字第○七
    四一號處分書一紙在卷足稽，爰不另為沒收之諭知，原判決之認事用法均無違誤
    ，量刑並稱妥適，被告上訴意旨仍執前詞，矢口否認犯罪，自無足取，上訴為無
    理由，應予駁回。
據上論結，應依刑事訴訟法第三百六十八條，判決如主文。
本案經檢察官林應華到庭執行職務。
中    華    民    國     九十一     年       五       月        八      日
                              臺灣高等法院高雄分院刑事第三庭
                                  審判長法官  周賢銳
                                        法官  謝宏宗
                                        法官  莊崑山
右正本證明與原本無異。
如不服本判決應於收受本判決後十日內向本院提出上訴書狀，其未述上訴理由者，
並得於提起上訴後十日內向本院補提理由書狀（均須按他造當事人之人數附繕本)「
切勿逕送上級法院」。
                                      書記官  邱麗莉
中    華    民    國     九十一     年       五       月        十      日
附錄本判決論罪科刑法條全文：
藥事法第八十二條第一項：
製造或輸入偽藥或禁藥者，處七年以下有期徒刑，得併科新臺幣十五萬元以下罰金。
                                                                        Ｑ
